臺灣高等法院臺中分院民事判決　　　　100年度上易字第352號
上　訴　人　魏素英
被上訴人　　吳在樹
被上訴人　　吳麗雲
被上訴人　　吳朝倉
被上訴人　　魏董阿是
上列當事人間請求損害賠償事件，上訴人對於民國100年8月11日
臺灣南投地方法院100年度訴字第137號第一審判決提起上訴，本
院於100年10月11日言詞辯論終結，判決如下：
    主  文
上訴駁回。
第二審訴訟費用由上訴人負擔。
    事實及理由
一、上訴人主張：伊為農地引水問題，於民國（下同） 99年2月
    10日18時50分許，騎乘車牌號碼OQ-658號機車，前往南投縣
    魚池鄉新城村通文巷 3號魏有木住處，建議魏有木多接一口
    水，魏有木不願接受建議，而找來被上訴人吳麗雲，說了些
    話後，魏有木就離開；吳麗雲要求伊別找她麻煩，伊表示要
    找魏有木，不是要找她，其後二人自後門前往垃圾場，當時
    有被上訴人吳朝倉、魏董阿是、魏盆、魏有木、吳麗雲在場
    ，其與吳麗雲在言語上妳來我往，因覺秀才遇到兵，就想離
    開，故拿著背包、外套、機車鑰匙走到機車處，因機車太重
    ，要把機車拉到平台處，以身體去推，此時魏盆衝過來，抓
    著伊右手腕往上抬，那時魏盆一拳打在伊臉上，吳麗雲則衝
    過來取其手腕上外套，對伊甩來，伊左手因被甩而淤青，吳
    麗雲因未加注意，亦以外套甩到魏盆，因為怕吳麗雲一直打
    魏盆，當時哭喊「人要給她打死，也不是這樣」，其有見魏
    盆左臉部被打受傷，故魏盆受傷並非伊所造成，係吳麗雲打
    的。而吳在樹身為新城村村長，竟被吳麗雲耍得團團轉，憨
    厚到不清楚事實狀況，接受吳麗雲所言魏盆受傷係伊所打之
    說詞，實則伊應係目擊證人。吳麗雲毆打其母魏盆，惟魏盆
    竟對伊提出告訴，筆錄亦係吳麗雲所言。魏董阿是則係在99
    年 7月29日10時11分，伊有至其住處並提醒其不要牽扯介入
    本案，結果其竟然在刑事案件作證。吳朝倉部分則係其曾對
    伊表示不會介入伊與魏盆間之事，結果還是介入，害伊蒙受
    不白之冤。為此依侵權行為法律關係求為命被上訴人每人各
    應給付伊新台幣（下同）10萬元，及自起訴狀繕本送達翌日
    起至清償日止，按年息百分之 5計算之利息。並願供擔保，
    請准宣告假執行之判決。
二、被上訴人則以下列各點抗辯，並求為判決駁回上訴人之訴。
  (一)被上訴人吳在樹：伊曾請上訴人等人先去調解，然上訴人未
    出席；其於刑事案件以證人身分所為證述內容均屬實在。
  (二)被上訴人吳麗雲：上訴人所陳並非事實，確係上訴人打伊母
    親，因此把母親拉出來，又返家拿手機找村長來，伊在刑事
    案件均已陳述明確，上訴人起訴並無理由。
  (三)被上訴人吳朝倉：當時在場確見上訴人打魏盆，魏盆嘴巴有
    流血，是現場所見，證述也都實在。
  (四)被上訴人魏董阿是：大約是去年農曆12月，上訴人有至伊住
    處，但未注意聽上訴人說了何事，伊有對上訴人表示，為何
    沒事去罵魏盆，其係因為法院傳訊，才出庭作證，所述亦均
    為事實。
三、原審為上訴人敗訴之判決，上訴人不服，於本院擴張聲明，
    求為判決被上訴人每人各應給付伊15萬元，及自起訴狀繕本
    送達翌日起至清償日止，按年息百分之 5計算之利息，並願
    供擔保，請准宣告假執行。被上訴人則求為判決駁回上訴。
四、按當事人主張有利於己之事實者，就其事實有舉證之責任，
    民事訴訟法第 277條前段定有明文。又因故意或過失，不法
    侵害他人之權利者，負損害賠償責任，故意以背於善良風俗
    之方法，加損害於他人者亦同；違反保護他人之法律，致生
    損害於他人者，負賠償責任，但能證明其行為無過失者，不
    在此限，民法第 184條固亦有明文，惟必以有損害之發生及
    有責任原因之事實，並二者之間，有相當因果關係為成立要
    件，如不合於此項成立要件者，即難謂有損害賠償請求權存
    在，最高法院 48年台上字第481號判例可資參照。是被害人
    應就行為人因故意或過失，及不法侵害其權利之事實負舉證
    責任，若不能舉證，以證實自己主張之事實為真實，則行為
    人就其抗辯事實即令不能舉證，或其所舉證據尚有疵累，亦
    應駁回其請求，有最高法院 48年台上字第481號、17年上字
    第 917號判例可資參照。本件上訴人主張被上訴人有前開侵
    權行為之事實，為被上訴人所否認，並以前詞置辯，揆諸前
    開說明，上訴人自應先就被上訴人有侵權行為，因而致其受
    有損害之有利於己之事實負舉證之責。
五、經查，上訴人有於 99年2月10日19時50分許，在南投縣魚池
    鄉新城村通文巷 2號前之垃圾集中場，因農地引水問題，與
    魏盆發生糾紛，上訴人基於公然侮辱人之犯意，在該不特定
    人得共見共聞之場所，公然以「三八」、「妳討客兄」等足
    以貶損他人社會評價之輕蔑語句侮辱魏盆，致其名譽受有貶
    損，及魏盆不堪受辱，對上訴人表示拿出證據來等語，上訴
    人乃另基於傷害人身體之犯意，徒手揮擊魏盆右臉，致魏盆
    受有腦震盪、上唇及內上唇擦傷及挫傷等傷害之事實，業經
    原法院以99年度易字第240號、本院 100年度上易字第304號
    傷害等案件刑事判決確定在案，有原法院 99年度易字第240
    號、本院100年度上易字第304號刑事判決在卷可稽，上訴人
    雖否認有傷害魏盆之事實，並指陳係遭吳麗雲所傷害，及吳
    朝倉、吳麗雲、吳在樹在刑事案件所為證述均非實在等語。
    惟上訴人所涉前揭刑事案件，業經魏盆指訴在卷，並與吳麗
    雲、吳在樹、吳朝倉、魏有木之證詞互核相符，且有魏盆傷
    勢照片及財團法人埔里基督教醫院 99年2月10日診斷證明書
    附於刑事案卷可佐，而吳麗雲、吳朝倉、魏有木、吳在樹、
    魏董阿是等人係經刑事法院傳喚到庭實施交互詰問，經法院
    認定其等之證詞均甚明確，上訴人之犯罪事實亦堪認定，均
    有前揭刑事判決可資佐證。故上訴人所陳吳麗雲等 4人於上
    開刑事案件中為不實證言云云，即非可採。此外，上訴人未
    提出其他具體事證供本院調查被上訴人等人確有其主張之傷
    害、為不實證言之侵權行為，則被上訴人等人顯無任何故意
    或過失之侵權行為可言；縱然上訴人遭上開刑事案件判決刑
    罰在案而受有財產或精神上之損害，其所受損害亦難歸責於
    被上訴人等人，亦即被上訴人等人所為與上訴人所受損害之
    間，並無因果關係，自難令被上訴人等 4人負損害賠償之責
    。
六、綜上所述，上訴人依侵權行為法律關係，請求被上訴人各應
    給付15萬元，為無理由，應予駁回。上訴人之訴既經駁回，
    其假執行之聲請亦失所附麗，應併予駁回。原審為上訴人敗
    訴之判決，及駁回其假執行之聲請，並無不合。上訴意旨指
    摘原判決不當，求予廢棄改判，為無理由，應予駁回。
七、本件為判決基礎之事證已臻明確，兩造所為之其他主張、陳
    述並所提之證據，經審酌後認均與本件之結論無礙，不再一
    一論述，併予敘明。
八、據上論結，本件上訴為無理由，依民事訴訟法第449條第1項
    、第78條，判決如主文。
中    華    民    國   100    年    10    月    25    日
                民事第三庭    審判長法  官  陳照德
                                    法  官  楊熾光
                                    法  官  曾謀貴
以上正本係照原本作成。
不得上訴。
                                    書記官  陳慈傳
中    華    民    國   100    年    10    月    26    日
                                                      Ａ